【裁判字號】    90,上易,1348
【裁判日期】    900523
【裁判案由】    侵占
【裁判全文】
臺灣高等法院刑事判決                            九十年度上易字第一三四八號
    上  訴  人
    即  被  告  乙○○
右上訴人，因業務侵占案件，不服臺灣台北地方法院九十年度易字第二三０號，中華
民國九十年三月八日第一審判決（起訴案號：臺灣台北地方法院檢察署八十九年度偵
字第二三三九九號）提起上訴，本院判決如左：
    主  文
上訴駁回。
乙○○緩刑貳年。
    事實及理由
一、本案經本院審理結果，認第一審以上訴人即被告乙○○犯刑法第三百三十六條第
    二項之罪，判處有期徒刑捌月，認事用法及量刑均無不當，應予維持，並引用附
    件第一審判決書記載之事實、證據及理由。
二、被告上訴意旨﹕被告已將侵占的款項全部返還甲○○○保險股份有限公司（下稱
    甲○○○）。原審判決認事用法顯有違誤，尚難甘服。
三、原審以被告於警訊及偵審中已坦承侵占客戶交付之保險費等款項，核與告訴代理
    人林兆松指訴情節相符，並有臺灣人壽續期保險費送金單副聯影本二十四紙及被
    告於八十九年九月十一日書立之切結書影本一紙在卷可稽，足證與事實相符，認
    本案已罪證明確，而依刑法第三百三十六條第二項，罰金罰鍰提高標準條例第一
    條前段規定，並審酌被告坦承犯行，態度良好，就所侵占之金額已返還一部及其
    他一切情狀，從輕量處有期徒刑捌月，認事用法及量刑均無不當，被告上訴亦不
    否認犯罪，其指摘原審判決認事用法違誤為無理由，應予駁回。
四、次查被告前未曾受有期徒刑以上刑之宣告，有本院「被告全國前案紀錄表」在卷
    可按，被告上訴本院後，坦承犯行，亦已與告訴人和解，由台灣產物保險股份有
    限公司賠償告訴人新台幣四十萬四百六十一元，並依法取得代位求償權，有承諾
    書、賠款收據及憑條在卷可稽，告訴人亦不再追究（見中華民國九十年五月八日
    之審判筆錄第五頁），被告經此偵審程序之進行，當知教訓，有所警惕而無再犯
    之虞，本院認其所宣告之刑，以暫不執行為適當，爰併宣告緩刑貳年，以啟自新
    。
據上論斷，應依刑事訴訟法第三百七十三條、第三百六十八條，刑法第七十四條第一
款，判決如主文。本案經檢察官鍾鳳玲到庭執行職務。
中     華     民   國     九十     年     五     月     二十二       日
                                    審判長法  官  吳  啟  民
                                          法  官  蘇  隆  惠
                                          法  官  林  瑞  斌
右正本證明與原本無異。
不得上訴。
                                          書記官  丁  淑  蘭
中    華    民    國     九十     年       五       月     二十三       日
附錄法條：
刑法第三百三十六條
對於公務上或因公益所持有之物，犯前條第一項之罪者，處一年以上七年以下有期徒
刑，得併科五千元以下罰金。
對於業務上所持有之物，犯前條第一項之罪者，處六月以上五年以下有期徒刑，得併
科三千元以下罰金。
前二項之未遂犯罰之。
附件﹕
臺灣臺北地方法院刑事判決                            九十年度易字第二三號
    公  訴  人  臺灣臺北地方法院檢察署檢察官
    被      告  乙○○  男三十六歲（民國○○○年○月○○○日生）
                        住台北縣新店市○○街四十五巷二號二樓
                        居台北縣新店市○○街九十號三樓
                        身分證統一編號：Ｖ一二三一九一二五號
右列被告因業務侵占案件，經檢察官提起公訴（八十九年度偵字第二三三九九號）本
院判決如左：
    主  文
乙○○意圖為自己不法之所有，而侵占對於業務上所持有之物，處有期徒刑捌月。
    事  實
一、乙○○自民國八十八年四月二十二日起，受僱位於臺北市○○街十七號十八樓之
    臺灣人壽保險股份有限公司（下稱臺灣人壽公司），擔任保險費收費員，負責向
    保戶收取保險費後交回公司，乃從事業務之人。詎被告因其不知情之姊楊盛雅需
    款孔急，為協助其姊紓困，竟於八十九年八月二十七日向位於臺北市松山區○○
    ○路、南京東路如附表所示之客戶收取完保險費新臺幣（下同）六十四萬二千一
    百十元（起訴書誤載為六十四萬二千一百元）後（收取時間為同年八月六日至二
    十七日），基於意圖為自己不法所有之犯意，在其臺北縣新店市○○街九十號三
    樓住處將前開款項侵占入己，並將之轉借其不知情之姊楊盛雅；嗣經臺灣人壽公
    司於同年月三十一日察覺有異，乃於同年九月八日查訪客戶後，始查悉上情。
二、案經臺灣人壽公司訴由臺灣臺北地方法院檢察署檢察官偵查起訴。
    理  由
一、右揭事實，迭據被告乙○○於警訊及偵審中坦承不諱，核與告訴代理人林兆松指
    訴情節相符，並有臺灣人壽公司續期保險費送金單副聯影本二十四紙及被告於八
    十九年九月十一日書立之切結書影本一紙在卷可稽，足證被告之自白與事實相符
    ，從而本件事證明確，被告犯行洵堪認定。
二、被告受僱於臺灣人壽公司，擔任保險費收費員，負責向保戶收取保險費後交回公
    司，為從事業務之人，其利用業務之機會，將已收取之保險費侵占入己，核其所
    為，係犯刑法第三百三十六條第二項業務侵占罪。被告係收取全部保險費後，再
    基於意圖為自己不法所有之犯意，一次侵占所有保險款項，是其應僅構成一次之
    業務侵占罪行；而被告亦否認有逐日連續侵占上述款項等情，此業經本院訊問被
    告，並經被告供述明確在卷；公訴人認被告之行為為連續犯，尚有誤會，附此敘
    明。爰審酌被告坦承犯行，態度良好，就所侵占之金額已返還一部及其他一切情
    狀，從輕量處如主文所示之刑，以示懲儆。
據上論斷，應依刑事訴訟法第二百九十九條第一項前段、刑法第三百三十六條第二項
，罰金罰鍰提高標準條例第一條前段，判決如主文。
本案經檢察官張安箴到庭執行職務。
中      華      民      國      九十      年     三     月      八   日
                                      臺灣臺北地方法院刑事第七庭
                                          審判長  法  官  陳坤地
                                                  法  官  蔡世祺
                                                  法  官  吳冠霆
右正本證明與原本無異。
如不服本判決，應於判決送達後十日內向本院提出上訴狀 (應附繕本) ，上訴於
臺灣高等法院。
                                                  書記官  張耀鴻


司法院資訊處製作；財團法人民間司法改革基金會備份。
